臺灣高等法院高雄分院刑事判決　　　　96年度上訴字第1103號
上　訴　人
即　被　告　戊○○
　　　　　　　　　　現另案於臺灣高雄監獄執行
上　訴　人
即　被　告　己○○
　　　　　　　　　　現另案於臺灣高雄女子監獄執行
前列二人共同
指定辯護人　本院公設辯護人 孫妙岑
上列上訴人因強盜等案件，不服臺灣高雄地方法院中華民國96年
3月15 日第一審判決（起訴案號：臺灣高雄地方法院檢察署94年
度偵字第29050 號、95年偵字第5230號），提起上訴，本院判決
如下：
    主  文
上訴駁回。
    事  實
一、己○○、戊○○（此部分竊盜犯行已經本院以95年度上易字
    第317 號判決確定）因缺錢花用，竟共同意圖為自己不法之
    所有，基於竊盜之犯意聯絡，於民國94年11月4 日晚上7 時
    20分許，己○○駕駛不詳車牌之自用小客車搭載戊○○前往
    位於高雄市苓雅區○○○路329 號「鴻加檳榔攤」，先由己○○佯裝向店員楊春美問路，引開楊春美之注意後，再由戊○○趁隙竊取檳榔攤抽屜內之現金約新臺幣（下同）7 千餘
    元，得手後旋即共同駕車離開現場。
二、己○○與林秀菊（已經原審判處有期徒刑8 年確定）共同意
    圖為自己不法之所有，基於強盜取財之概括犯意聯絡，先由
    己○○在臺南市○區○○○路一段362 巷3 弄91號「闔家歡
    小客車租賃有限公司」，向不知情之謝福氣承租車牌號碼II
    -2713 號自用小客車充當作案工具，再共同於如附表編號1
    、2 所示之時間、地點，以如附表編號1 、2 所示之犯罪手
    法，連續強盜如附表編號1 、2 所示之財物；另己○○再承
    上強盜取財之概括犯意，於如附表編號3 所示之時間、地點
    ，單獨以如附表編號3 所示之犯罪手法，強盜如附表編號3
    所示之財物；又己○○與戊○○共同意圖為自己不法之所有
    ，基於強盜取財之犯意聯絡，共同於如附表編號4 所示之時
    間、地點，以如附表編號4 所示之犯罪手法，強盜如附表編
    號4 所示之財物。
三、己○○另與林秀菊共同意圖為自己不法之所有，基於搶奪之
    犯意聯絡，於94年11月24日晚上9 時48分許，先共同以膠帶
    黏貼上開承租之自用小客車車牌，以逃避追緝，再由林秀菊
    駕駛上開自用小客車搭載己○○前往位於高雄市左營區○○○路637 號「尚好檳榔攤」，己○○向店員甲○○佯稱買飲
    料，待甲○○轉身打開冰箱拿取飲料時，己○○即乘甲○○
    不備之際徒手搶奪檳榔攤桌上之收錢塑膠盒（內有現金約5
    千餘元）及甲○○之手機1 支（序號為：000000000000000
    號），得手後旋即共同駕車離開現場，己○○並將上開手機
    持向不知情之坤泰當鋪負責人陳桂美典當得款2,500元。
四、嗣於94年12月18日上午10時10分許，經警持拘票前往林秀菊
    位於高雄縣大樹鄉○○村○○路2 號住處執行拘提林秀菊之
    勤務時，查扣林秀菊犯罪所得之IC電話卡1 張；另於同日下
    午4 時5 分許，為警循線在高雄市○○區○○路33巷38號前
    ，查獲己○○駕駛上開自用小客車懸掛車牌號碼ZU-1793 號
    之車牌（為綽號「胖胖」、年籍資料不詳之男子所竊得）搭
    載戊○○，並在車上扣得己○○所有供其犯罪所用之布手套
    1 雙、水果刀1 支及己○○犯罪所得之IC電話卡1 張，始悉
    上情。
五、案經高雄市政府警察局三民第二分局移送臺灣高雄地方法院
    檢察署檢察官偵查起訴。
    理  由
壹、程序部分（證據能力之審查）：
一、按證人、鑑定人依法應具結而未具結者，其證言或鑑定意見
    ，不得作為證據，刑事訴訟法第158 條之3 定有明文。經查
    ，本件證人庚○○、丁○○於偵查中之供述，具有被告以外
    之人審判外陳述之性質，屬傳聞證據，且卷內亦查無證人庚○○、丁○○之結文附卷，難認業經合法具結，依上開規定
    ，自不得作為本案之證據。
二、按被告以外之人於審判外之陳述，雖不符刑事訴訟法第 159
    條之1 至之4 等4 條之規定，然若當事人於審判程序中同意
    作為證據，法院審酌該言詞陳述或書面陳述作成時之情況，
    認為適當者，亦得為證據；又當事人、代理人或辯護人於法
    院調查證據時，知有刑事訴訟法第159 條第1 項不得為證據
    之情形，而未於言詞辯論終結前聲明異議者，視為有前項之
    同意，同法第159 條之5 定有明文。此立法意旨在於傳聞證
    據未經當事人之反對詰問予以核實，原則上先予排除。惟若
    當事人已放棄反對詰問權，於審判程序中表明同意該等傳聞
    證據可作為證據；或於言詞辯論終結前未聲明異議，基於尊
    重當事人對傳聞證據之處分權，及證據資料愈豐富，愈有助
    於真實發見之理念，且強化言詞辯論主義，使訴訟程序得以
    順暢進行，上開傳聞證據亦均具有證據能力。查本件證人丙○○於偵查中經具結、證人即共同被告林秀菊、戊○○（就
    被告己○○犯罪事實部分係屬被告以外之人）、證人楊春美
    、陳桂美於警詢中之證述，具有被告以外之人審判外陳述之
    性質，屬傳聞證據，惟經本院依法提示予以調查，檢察官及
    被告、辯護人均對此未表示異議，並同意作為證據，且經本
    院審酌該言詞陳述作成時並無違法情事，亦無與待證事實無
    關聯性之情形，應適宜為本案之證據。
貳、實體部分：
一、訊據被告己○○坦承上開竊盜、強盜取財、搶奪之犯行不諱
    ，被告戊○○則矢口否認有強盜取財犯行，辯稱：如附表編
    號4 所示之事實，伊係與被告己○○共謀竊盜該「界揚超商
    」之財物，係被告己○○自行變易竊盜之犯意為強盜之犯意
    ，難認伊有何強盜之犯意，伊應僅構成竊盜罪云云，經查：
  (一)被告己○○供承犯罪事實一竊盜犯行部分，核與證人即共同
    被告戊○○在警詢中證述之事實、證人即被害人楊春美在警
    詢中之證述遭竊情節均相符合。並有監視錄影帶翻拍照片6
    張在卷可稽（見臺灣高雄地方法院檢察署95年度偵字第5230
    號卷第26至28頁，下稱偵一卷），此部分之自白應堪信為真
    實。
  (二)被告己○○供承犯罪事實二強盜取財犯行部分，核與證人即
    共同被告林秀菊在警詢中證述其與被告己○○共犯如附表一
    編號1 、2 之強盜取財情節、證人丙○○在警詢、偵查及原
    審審理時、證人庚○○、丁○○、乙○○於原審審理時所證
    述之遭強盜取財之被害情節相符。另證人即共同被告戊○○
    於警詢中亦證稱伊於如附表編號4 所示之時間駕駛上開承租
    之自用小客車搭載己○○至如附表編號4 所示之地點，並先
    行進入該「界揚超商」察看店內狀況等事實，並有被告己○○所有供其犯罪所用之布手套1 雙、水果刀1 支及犯罪所得
    之IC電話卡2 張扣案可參，且有監視錄影帶翻拍照片6 張（
    見警卷第38至40頁）、被告己○○、林秀菊94年12月18日搜
    索扣押筆錄各1 紙及現場照片18張（見警卷第41至46、49至
    60頁）、贓物認領保管單1 紙（見警卷第48頁）、車牌號碼
    II-2713 號自用小客車之租賃契約書及車籍資料作業詳細畫
    面各1 份（見臺灣高雄地方法院檢察署94年度偵字第29050
    號卷第94頁，下稱偵2 卷，另見警卷第73頁）、車牌號碼
    3N-6405 號自用小客車車輛竊盜、車牌失竊資料個別查詢報
    表（見警卷第69頁）在卷可稽，此部分之自白亦堪信為真實
    。
  (三)被告己○○自白犯罪事實三搶奪犯行部分，核與證人即共同
    林秀菊在警詢中所證述之伊於如犯罪事實三所示之時間駕駛
    上開承租之自用小客車搭載己○○至如犯罪事實三所示之地
    點，並於己○○犯案後隨即搭載己○○離開現場等事實相符
    ，此外，並經證人陳桂美在警詢中、證人甲○○在原審審理
    時分別證述遭被告搶奪財物、被告己○○持手機前來典當等
    事實綦詳，復有序號000000000000000 號手機之當票存根聯
    1 紙（見偵2 卷第62頁）在卷可稽，被告此部分自白亦核與
    事實相符，自堪採為論罪之依據。
  (四)被告戊○○雖辯稱：如附表編號4 所示之事實，伊係與被告
    己○○共謀竊盜該「界揚超商」之財物，係被告己○○自行
    變易竊盜之犯意為強盜之犯意，難認伊有何強盜之犯意，伊
    應僅構成竊盜罪云云。經查，被告戊○○於警詢時供稱：伊
    先進入超商探路，伊跟己○○說店內之情形，己○○就戴上
    帽子拿1 把水果刀進入店裡搶錢，所得金錢買毒品共同吸用
    等語（見偵1 卷第16頁），就事前行搶之分工、手段、工具
    及事後之逃逸、贓款朋分等強盜細節均能描述清楚，顯非虛
    構陳述，且核與證人即共同被告己○○於警詢及偵查時具結
    證稱：被告戊○○在外接應，伊持刀及電擊棒入內搶劫，強
    盜後由戊○○載伊逃逸，所得金錢7,000 元朋分花用等語（
    見警卷第8 頁、偵2 卷第130 頁）相符，應堪採信，而被告
    戊○○既已知悉己○○持刀下車之情，且徵諸被告己○○當
    時所持水果刀之刀刃長18.5公分，刀柄長12公分，共計長
    30.5 公 分，有水果刀1 把扣案可稽，在客觀上顯然足以令
    人心生畏懼而不能抵抗，顯係為強盜犯行所用，若僅係如被
    告戊○○所言己○○係下車行竊，當無持刀之理，足認被告
    事前已知悉被告己○○係下車行搶，而被告戊○○事後既與
    己○○朋分花分所得財物，亦足認被告戊○○自始即有與被
    告己○○共同強盜之犯意，再參以一般超商之收銀機係於結
    帳時經由店員輸入結帳資料後，方能打開，且打開收銀機時
    會發出聲饗，衡諸常情，於店員在場之情形下，當無從趁店
    員不知進行竊盜金錢之犯行，此為一般人所熟知之理，而被
    告戊○○既已先行進入該超商察看店內情形，應更能知悉該
    超商內既有店員在場，應無從以竊盜之方式取得金錢，益徵
    被告戊○○自始即知悉被告己○○有強盜之犯意，並與己○○共同謀議分工而為如附表編號4 所示之犯行。至被告己○○於原審、本院審理時亦附合戊○○而證稱：伊與被告戊○○本來係要去偷，但是店員發現才變成強盜云云（見原審卷
    二第63頁、本院卷第74頁），核與上開論述不合且有違經驗
    法則，應僅係空言迴護被告戊○○之詞，不足採信，被告戊○○上開辯詞亦係臨訟卸責之詞，不足採信。
 (五) 綜上所述，本件事證已臻明確，被告2 人犯行均足堪認定，
    應予依法論科。，
二、查被告己○○犯案時所攜帶之水果刀，刀刃長18.5公分，為
    金屬材質，刀刃鋒利，刀柄長12公分，為塑膠材質，共計長
    30.5公分，有水果刀1 把扣案可稽，客觀上自足對人之身體
    、生命構成危險，要屬兇器無誤。核被告己○○所為，係犯
    刑法第320 條第1 項之竊盜罪、同法第330 條第1 項之攜帶
    兇器強盜罪、同法第325 條第1 項之搶奪罪；被告戊○○所
    為，係犯刑法第330 條第1 項之攜帶兇器強盜罪。公訴人認
    被告所為犯罪事實二、三之犯行，係犯刑法第328 條第第1
    項之強盜罪，容有未洽，惟因公訴意旨所載之事實與本院認
    定之犯罪事實，其社會基本事實相同，爰依刑事訴訟法第30
    0 條規定變更起訴法條。被告己○○與林秀菊間就如附表編
    號1 、2 及犯罪事實三所示之犯行，被告己○○與戊○○間
    就犯罪事實一及如附表編號4 所示之犯行，有犯意聯絡及行
    為分擔，應論以共同正犯。被告己○○多次攜帶兇器強盜犯
    行，時間緊接，方法相同，顯係基於概括犯意而為，為連續
    犯，爰依修正刑法第56條之規定，以一罪論，並加重其刑。
    被告己○○所犯上開3 罪間，犯意各別，罪名互殊，均應分
    論併罰。又查被告2 人行為後，如附件所示之相關法律均業
    經變更，並俱於95年7 月1 日施行，玆經整體比較結果，裁
    判時法並未較為有利，從而依刑法第2 條第1 項規定，自應
    適用各該行為時法，亦即修正前刑法，併予敘明。
三、原審就被告戊○○、己○○部分，因依刑法第320 條第1 項
    、第325 條第1 項、第330 條第1 項之規定，並審酌被告戊○○、己○○均正值青年，不知自食其力，竟共同持刀強盜
    ，嚴重破壞社會治安，危害商家安全甚鉅，亦造成被害人極
    大之驚嚇及恐懼等一切情狀，量處被告己○○竊盜部分有期
    徒刑4 月、搶奪部分有期徒刑8 月、強盜部分有期徒刑9 年
    ，並定應執行刑為9 年10月，戊○○部分有期徒刑7 年6 月
    ，並諭知扣案之布手套1 雙、水果刀1 支，係共犯己○○所
    有供犯本件強盜犯行所用之物，予宣告沒收。原判決關於被
    告己○○、戊○○部分認事用法均無違誤，量刑亦稱妥當，
    被告己○○上訴指摘原判決量刑太重，被告戊○○上訴意旨
    則矢口否認犯罪，仍執前詞指摘原判決不當，均無足取，上
    訴均為無理由，應予駁回。
據上論結，應依刑事訴訟法第368 條，判決如主文。
本案經檢察官張其主到庭執行職務。
中　　華　　民　　國　　96　　年　　6 　　月　　28　　日
                  刑事第一庭    審判長法  官  郭雅美
                                      法  官  張意聰
                                      法  官  莊崑山
以上正本證明與原本無異。
竊盜部分不得上訴。
其餘部分如不服本判決應於收受本判決後10日內向本院提出上訴
書狀，其未敘述上訴理由者，並得於提起上訴後10日內向本院補
提理由書狀（均須按他造當事人之人數附繕本）「切勿逕送上級
法院」。
中　　華　　民　　國　　96　　年　　6 　　月　　28　　日
　　　　　　　　　　　　　　　　　　　書記官  邱麗莉
附表︰
 ┌──┬──────┬───────┬────────────┐
 │編號│時間        │地點          │犯罪手法                │
 ├──┼──────┼───────┼────────────┤
 │ 1  │94年11月底某│高雄縣鳳山市瑞│林秀菊駕駛上開承租之自用│
 │    │日下午3 時50│隆東路205 號「│小客車懸掛車號3N-6405 號│
 │    │分許        │福樂檳榔攤」  │之車牌（已丟棄），搭載楊│
 │    │            │              │雅婷前往上址，由己○○獨│
 │    │            │              │自一人進入店內，持預藏之│
 │    │            │              │客觀上可供為兇器使用之水│
 │    │            │              │果刀架在店員庚○○脖子上│
 │    │            │              │，喝令︰「不要動，不然要│
 │    │            │              │你死，不要到前面去，不然│
 │    │            │              │我一樣讓你死」等語，致令│
 │    │            │              │庚○○不能抗拒後，己○○│
 │    │            │              │強行取走櫃檯抽屜內現金約│
 │    │            │              │1,000 多元、香菸約5 、6 │
 │    │            │              │包、霹靂腰包（內有現金5 │
 │    │            │              │、600 元）得手，旋即共同│
 │    │            │              │駕車逃離現場。          │
 ├──┼──────┼───────┼────────────┤
 │ 2  │94年12月9 日│高雄縣大樹鄉中│林秀菊駕駛上開承租之自用│
 │    │中午12時43分│興南路74號「界│小客車懸掛車號3N-6405 號│
 │    │許          │揚超商」      │之車牌，搭載己○○前往上│
 │    │            │              │址，由己○○（戴鴨舌帽、│
 │    │            │              │墨鏡、手套）獨自一人進入│
 │    │            │              │店內，持預藏之客觀上可供│
 │    │            │              │為兇器使用之水果刀架在店│
 │    │            │              │員丙○○脖子上，致令莊富│
 │    │            │              │雅不能抗拒後，己○○強行│
 │    │            │              │取走櫃檯收銀機內之現金17│
 │    │            │              │,000 元 、IC電話卡約20張│
 │    │            │              │得手，旋即共同駕車逃離現│
 │    │            │              │場。                    │
 ├──┼──────┼───────┼────────────┤
 │ 3  │94年12月4 日│高雄縣岡山鎮大│己○○駕駛上開承租之自用│
 │    │上午9 時15分│德一路23號「崴│小客車懸掛車號3N-6405 號│
 │    │許          │騰檳榔攤」    │之車牌，前往上址，進入店│
 │    │            │              │內後，持預藏之客觀上可供│
 │    │            │              │為凶器使用之水果刀架在店│
 │    │            │              │員丁○○脖子上，恫稱︰「│
 │    │            │              │錢放在哪裡？」等語，致令│
 │    │            │              │其不能抗拒後，己○○強行│
 │    │            │              │取走檳榔攤抽屜內現金約  │
 │    │            │              │5,000 元得手，旋即駕車逃│
 │    │            │              │離現場。                │
 ├──┼──────┼───────┼────────────┤
 │ 4  │94年12月13日│高雄市左營區天│戊○○駕駛上開承租之自用│
 │    │晚上9 時48分│祥二路111 巷18│小客車懸掛車號ZU-1793 號│
 │    │許          │號「界揚超商」│之車牌（偷竊而來），搭載│
 │    │            │              │己○○前往上址，先由楊仁│
 │    │            │              │傑進入店內佯裝向店員張僥│
 │    │            │              │芳借吸管並察看店內情況，│
 │    │            │              │戊○○離開之後，再由楊雅│
 │    │            │              │婷持預藏之客觀上可供為凶│
 │    │            │              │器使用之水果刀近距離指向│
 │    │            │              │乙○○之胸口，乙○○趁機│
 │    │            │              │搶下刀子，己○○則改持電│
 │    │            │              │擊棒攻擊乙○○，致令其不│
 │    │            │              │能抗拒後，己○○強行取走│
 │    │            │              │抽屜內之現金約7,000 元得│
 │    │            │              │手，旋即共同駕車逃離現場│
 │    │            │              │。                      │
 └──┴──────┴───────┴────────────┘
附件：
┌──┬───────┬───────┬───────┬────┐
│比較│行為時法（95年│裁判時法（95年│比較結果      │備註    │
│內容│7 月1 日前之刑│7 月1 日生效之│              │        │
│    │罰法律）      │刑罰法律）    │              │        │
├──┼───────┼───────┼───────┼────┤
│共同│刑法第28條：二│刑法第28條：二│              │僅係法條│
│正犯│人以上共同實施│人以上共同「實│              │文字修改│
│    │犯罪之行為者，│行」犯罪之行為│              │，無庸比│
│    │皆為正犯。    │者，皆為正犯。│              │較新舊法│
├──┼───────┼───────┼───────┼────┤
│連續│刑法第56條：連│已刪除。      │依行為時法以一│        │
│犯  │續數行為而犯同│              │罪論，但得加重│        │
│    │一之罪名者，以│              │其刑至二分之一│        │
│    │一罪論。但得加│              │，而依裁判時法│        │
│    │重其刑至二分之│              │則應數罪併罰。│        │
│    │一            │              │比較結果以行為│        │
│    │              │              │時法較有利於行│        │
│    │              │              │為人。        │        │
├──┼───────┼───────┼───────┼────┤
│刑法│罰金：（銀元）│罰金：新臺幣10│裁判時法罰金刑│上開修正│
│第33│1 元以上。    │00元以上，以百│之最低度刑提高│影響刑法│
│條第│              │元計算之。    │為新臺幣1000元│第320 條│
│5 款│              │              │。是以行為時法│第1 項中│
│    │              │              │較有利於被告。│關於罰金│
│    │              │              │              │刑最低度│
│    │              │              │              │。      │
├──┼───────┼───────┼───────┼────┤
│定應│刑法第51第5 款│刑法第51條第5 │比較後，以行為│        │
│執行│條：執行刑上限│款：執行刑上限│時法對被告有利│        │
│刑  │不得逾20年。  │不得逾30年。  │。            │        │
├──┴───────┴───────┴───────┴────┤
│比較結果：                                                    │
│裁判時法並未較有利於被告。從而，應依刑法第2 條第1 項前段規定，│
│適用行為時之法律。                                            │
└───────────────────────────────┘
附錄本件判決論罪科刑法條：
刑法第320 條（普通竊盜罪）
意圖為自己或第3 人不法之所有，而竊取他人之動產者，為竊盜
罪，處5 年以下有期徒刑、拘役或500 元以下罰金。
刑法第325 條第1項（普通搶奪罪）
意圖為自己或第3 人不法之所有，而搶奪他人之動產者，處6 月
以上5 年以下有期徒刑。
刑法第330 條（加重強盜罪）
犯強盜罪而有第321 條第1 項各款情形之1 者，處7 年以上有期
徒刑。
